臺灣臺南地方法院民事裁定
110年度消債更字第203號
債  務  人  陳靖雅（原名陳佩玉）



 主  文
債務人陳靖雅（原名陳佩玉）自民國一一０年九月十四日十七時
起開始更生程序；並命司法事務官進行本件更生程序。
    理  由
一、聲請意旨略以：
　　聲請人積欠無擔保及無優先權債務約新臺幣（下同）918,30
    5元，為清理債務，於民國110年4月間向最大債權銀行中國
    信託商業銀行股份有限公司（下稱中信銀行）申請前置協商
    ，中信銀行提供分100期，利率6%，每期還款11,500元之協
    商方案，惟因聲請人目前任職於傳奇電子遊戲場業，每月收
    入24,000元，惟聲請人月收入扣除生活必要支出與撫養費後
    ，實無力負擔最大債權金融機構提供之清償方案，致協商不
    成立。又聲請人僅係一般消費者，並未從事營業，復未經法
    院裁定開始清算程序或宣告破產，爰提起本件聲請，請准予
    更生程序清理債務等語。
二、按債務人不能清償債務或有不能清償之虞，且無擔保或無優
    先權之債務總額未逾12,000,000元者，於法院裁定開始清算
    程序或宣告破產前，得向法院聲請更生；法院開始更生程序
    之裁定，應載明其年、月、日、時，並即時發生效力；法院
    裁定開始更生或清算程序後，得命司法事務官進行更生或清
    算程序；必要時，得選任律師、會計師或其他適當之自然人
    或法人一人為監督人或管理人，消費者債務清理條例（下稱
    消債條例）第3條、第42條第1項、第45條第1項、第16條第1
    項分別定有明文。復按債務人對於金融機構負債務者，在聲
    請更生或清算前，應向最大債權金融機構請求協商債務清償
    方案，或向其住、居所地之法院或鄉、鎮、市、區調解委員
    會聲請債務清理之調解，消債條例第151條第1項亦有明定。
三、聲請人為一般消費者，並未從事營業，現積欠無擔保或無優
    先權之債務總額，依據各債權人陳報之債權，合計共約2,41
    4,363‬元，尚未逾1,200萬元。而聲請人於110年4月間向最
    大債權銀行中信銀行申請前置協商，惟協商並未成立等情，
    業據聲請人提出前置協商不成立證明書為證（見本院卷第49
    頁）。從而，聲請人主張其為一般消費者，無擔保或無優先
    權之債務總額未逾1,200萬元，且提起本件更生聲請前，已
    踐行前置調解程序而調解不成立之事實，應堪認定。
四、綜合聲請人之全部收支、財產狀況、債務總額等一切情狀，
    以評估是否不能維持最基本生活條件，而有不能清償債務或
    不能清償之虞之情狀，本院調查及判斷如下：
  ㈠聲請人之收入狀況：
    聲請人主張其現任職於傳奇電子遊戲場業，每月可得薪資約
    24,000元等語，業據提出收入在職證明書、薪資袋為證（見
    本院卷第59至63頁），此外，查無其他證據資料證明聲請人
    尚有其主張收入以外之所得，是認聲請人每月收入應為24,0
    00元，並以此金額作為償債能力之計算基礎。
  ㈡聲請人必要支出狀況：　　
　　按消債條例之立法目的，乃為兼顧債權人、債務人雙方之利
    益，對陷於經濟上困境之消費者，使其透過重建型之更生程
    序或清算型之清算程序清理其債務，藉以妥適調整債務人與
    債權人及其他利害關係人間之權利義務關係，保障債權人獲
    得公平受償，並謀求消費者經濟生活之重建復甦機會。是以
    ，債務人為使其有經濟復甦更生之機會，自應以誠實及信用
    之原則面對自己之債務，積極勉力謀求更生償債方案，除應
    積極開源努力勤奮工作以增加收入償還債務外，尚須節流儉
    樸其生活需求而適當控制其支出，以達成勉力履行債務，並
    應依一般生活所需及合理範圍予以計算消費支出，方屬合理
    ，因之消債條例第64條之2第1項明定：「債務人必要生活費
    用，以最近一年衛生福利部或直轄市政府所公告當地區每人
    每月最低生活費一點二倍定之」。又臺南市政府所公告110
    年度臺南市最低生活費每人每月為13,304元，從而聲請人每
    月必要生活費用應以15,965元【計算式：13,304×1.2＝15,96
    5】為定，逾此範圍即不予計入。消債條例施行細則第21之1
    條第3項另規定：「債務人聲請更生或清算時所提財產及收
    入狀況說明書，其表明每月必要支出之數額，與消債條例第
    64條之2第1項、第2項規定之認定標準相符者，毋庸記載原
    因、種類及提出證明文件。」復酌以聲請人目前積欠為數不
    少之債務，已如前述，聲請人因此而節衣縮食，樽節開支，
    以免入不敷出，應與常情無違，是聲請人主張每月必要生活
    費用為15,965元，自堪信為真實。
　㈢聲請人撫養費之支出：
　  按直系血親卑親屬為第一順位之扶養義務人，而負扶養義務
    者有數人而其親等同一時，應各依其經濟能力，分擔義務，
    民法第1115條第1項第1款、第3項定有明文。本件聲請人母
    親陳林美珠為36年2月生，現年74歲，未領取任何生活扶助
    費，然其於107年至108年間分別領有利息所得173,609元、1
    44,974元，名下並有房屋2筆、土地2筆、田賦3筆、投資1筆
    （財產總額5,359,804元），有陳林美珠戶籍謄本、稅務電
    子閘門財產所得調件明細表、新北市政府110年3月23日新北
    社助字第1101571697號函各1份在卷可考（見本院卷第193頁
    至第199頁、第241頁）。聲請人固主張其每月需負擔母親陳
    林美珠之扶養費用3,000元，惟觀諸上開卷內資料，陳林美
    珠顯非無資力之人，且聲請人復未釋明其母親有何不能維持
    生活而須受扶養之情，故本院尚難遽認陳林美珠確實有受聲
    請人扶養之必要。
  ㈣基上，聲請人每月收入24,000元，扣除其每月個人必要支出1
    5,965元後，僅餘8,035元，可供清償債務。而依三商美邦人
    壽保險股份有限公司、富邦人壽保險股份有限公司之回函，
    以聲請人為要保人之保險單保單價值準備金分別為22,426元
    、1,288元、528元(見本院卷第229頁、235頁)，此部分可視
    為聲請人之財產，用以清償債務。則前揭餘款縱全數用以清
    償債務，亦需償還約32年【計算式：(2,414,363元-22,426
    元-1,288元-528元)÷8,035元÷12月≒25】，始能將債務清償
    完畢，以聲請人為68年1月出生，有戶籍謄本附卷可查(見本
    院卷第177頁)，現年42歲，縱使清償至勞動基準法第54條第
    1項第1款所定強制退休年齡即年滿65歲為止，亦不可能清償
    全部債務。是聲請人主張有不能清償債務之虞等語，應堪信
    為實在。
五、綜上所述，聲請人係一般消費者，積欠無擔保或無優先權之
    債務在12,000,000元以下，其曾向本院聲請債務清理之調解
    ，請求與最大債權金融機構協商債務清償方案，惟調解不成
    立。又聲請人之收入扣除必要支出後，已達不能清償債務之
    程度，且其未經法院裁定開始清算程序或宣告破產，復查無
    消債條例第6條第3項、第8條或第46條各款所定駁回更生聲
    請之事由存在，則聲請人聲請更生，應屬有據，爰裁定如主
    文所示。
中　　華　　民　　國　　110 　年　　9 　　月　　14　　日
                      民事第四庭  法  官  葉淑儀
以上正本證明與原本無異。
本件不得抗告。
本裁定已於民國110年9月14日17時公告。
中　　華　　民　　國　　110 　年　　9 　　月　　14　　日
                                  書記官  許榮成